【裁判字號】    90,上訴,2549
【裁判日期】    901123
【裁判案由】    偽造有價證券等
【裁判全文】
台灣高等法院刑事判決                            九十年度上訴字第二五四九號
    上  訴  人
    即  被  告  丁○○
    指定辯護人  本院甲○辯護人
右上訴人因偽造有價證券等案件，不服台灣新竹地方法院八十九年度易字第七０一號
，中華民國九十年四月二十七日第一審判決（起訴案號：台灣板橋地方法院檢察署八
十八年度偵字第三八０七號、八十九年度偵字第五二六號），提起上訴，本院判決如
左：
        主  文
上訴駁回。
        事  實
一、丁○○與潘家玲（另經原審判決有期徒刑八月，緩刑三年）夥同年約三十多歲綽
    號「阿輝」之不詳年籍、姓名之成年男子，共同基於意圖為自己不法所有之犯意
    聯絡，於民國八十七年八月四日上午八時許，先由潘家玲出面向友人乙○○借得
    乙○○所有ＪＶ—九０九八號小客車一輛後，推由丁○○及該綽號「阿輝」者，
    於同日下午三時許至新竹縣竹東鎮○○路一００號丙○○所營「大發當鋪」，出
    示原置該車內之乙○○駕駛執照及行車執照，由該綽號「阿輝」者冒充乙○○，
    詐稱彼等當日急需現金新台幣（下同）十萬元軋支票，欲將該車以二十萬元典當
    ，因未帶國民身分證，須先駕駛該車回家拿取云云，央求丙○○先交付部分當款
    十萬元，餘款俟彼等交付身份證及汽車時再行支付，當場並由該綽號「阿輝」者
    在附表所示之借據、當單及汽車過戶申請登記單上偽署「乙○○」之簽名或並加
    蓋指印，以偽造乙○○名義之借據、當單、汽車過戶申請登記單（起訴疏漏列此
    登記單）各一紙，丁○○與該綽號「阿輝」者並共同意圖供行使之用，再由該綽
    號「阿輝」者當場在票據號碼第五０四四八０號本票上偽署「乙○○」之簽名及
    加蓋指印後，該綽號「阿輝」者即將該本票拿出「大發當鋪」外面，偽署「陳簡
    玉英」之簽名及加蓋指印，以偽造乙○○、陳簡玉英為發票人、面額二十萬元之
    本票一張，該綽號「阿輝」者隨即折回「大發當鋪」內，並將上揭借據、當單、
    汽車過戶申請登記單均交予丙○○以供典當之憑據及擔保，足生損害於乙○○、
    陳簡玉英、丙○○，使丙○○信而交付九萬元（另一萬元為利息預扣）並將該車
    交予丁○○與「阿輝」。丁○○得手後，將車交由潘家玲返還乙○○，並與潘家
  玲朋分該九萬元花用殆盡。嗣經丙○○屢向乙○○催討當款未果，始知受騙。
二、案經丙○○訴請臺灣新竹地方法院檢察署檢察官偵查起訴。
        理  由
一、訊據上訴人即被告丁○○矢口否認右揭犯行，辯稱：伊無意偽造有價證券去詐欺
    ，伊亦未在本票上簽名云云。經查：
  (一)右揭犯罪事實迭據告訴人丙○○於偵查及原審訊問時指訴綦詳（詳見偵字第三八
    ０七號卷第一頁、二頁、原審卷一第四十一頁、四十二頁），並經被害人乙○○
    證述在卷（詳見偵字第三八０七號卷第十一頁、十二頁），且有乙○○之行車執
    照、駕駛執照（見偵字第三八０七號卷第五十九頁）及偽造之借據、當單、汽車
    過戶申請登記單（見偵字第三八０七號卷第二十三頁之公文封內）以及本票一紙
    （見原審卷一第五十七頁證物存置袋內）扣案在卷。
  (二)被告於偵查及原審中亦對右揭犯事實供承不諱（詳見偵字第五二六號卷第六頁、
    原審卷二第八十九頁至九十四頁），另共犯潘家玲亦於原審供認在卷（詳見原審
    卷二第一一三頁）。
  (三)綜上：依告訴人之指訴及被害人乙○○之證詞以及被告與共犯在偵查、原審中之
    供承，並參酌右揭扣案之物，足徵被告右揭所辯，係飾卸之詞，不足採信。本件
事證明確，被告之犯行堪以認定，自應依法論科。
二、核被告所為，其中偽造借據、當單、汽車過戶申請登記單進行行使，係犯刑法第
    二百十六條、二百十條之行使偽造私文書罪；其中偽造本票供擔保，係犯同法第
    二百零一條第一項之意圖供行使之用，而偽造有價證券罪及同法第三百三十九條
    第一項詐欺取財罪。再上揭偽造借據、當單、汽車過戶申請登記單，係基於一個
    犯意，接續為之，故係屬實質上單一之偽造私文書行為。又上揭在借據、當單、
    汽車過戶申請登記單上偽署「乙○○」之簽名或並加蓋指印之行為，與在本票上
    偽署「乙○○」、「陳簡玉英」之簽名及加蓋指印之行為，各屬偽造私文書或偽
    造有價證券之階段行為，均無庸另論以偽造署押罪。另偽造私文書之低度行為，
    應為行使偽造私文書之高度行為所吸收；行使偽造有價證券之輕罪行為，則為偽
    造有價證券之重罪行為所吸收，各不另論偽造私文書罪或行使偽造有價證券罪。
    公訴人於起訴書起訴法條部分雖漏未記載被告犯有行使偽造私文書及偽造有價證
    券罪，惟已於犯罪事實欄述及此部分犯罪事實，本院自得依法審理，附此敘明。
    被告與該綽號「阿輝」者間，就偽造有價證券犯行；渠等二人與潘家玲間就詐欺
    及行使偽造私文書犯行，有犯意聯絡及行為分擔，均為共同正犯。被告所犯上開
    三罪間，有方法目的之牽連關係，應從一重之偽造有價證券罪處斷。原審經詳查
    ，以被告罪證明確，適用上開法條，並認被告業與告訴人達成和解，被告因經濟
    拮据，一時失慮致蹈法網而罹重典，犯罪情狀非無可憫，苟科以法定最低度刑仍
    嫌過重，而依刑法第五十九條之規定減輕其刑，並審酌被告年輕力強，不思以正
    當方式獲取財富，惟犯罪後尚能坦承犯行，告訴人亦表示原諒等情狀，量處有期
    徒刑一年六月；併就附表所示偽造之借據、當單、汽車過戶申請登記單上偽造之
    「乙○○」簽名、指印及偽造之本票（因本票已諭知沒收，自無庸另就本票上「
    乙○○」、「陳簡玉英」之簽名及指印為沒收之宣告，併此敘明），均依法一併
    宣告沒收，核無不當。
三、被告提起上訴，否認右揭犯行，核無理由，應予駁回。
據上論結，應依刑事訴訟法第三百六十八條，判決如主文。
本案經檢察官張啟彬到庭執行職務
中      華      民      國      九十      年    十一      月    二十三  日
                              臺灣高等法院刑事第二十四庭
    審判長法  官  陳  貽  男
                                        法  官  李  世  貴
                                        法  官  陳  憲  裕
右正本證明與原本無異。
如不服本判決應於收受送達後十日內向本院提出上訴書狀，其未敘述上訴之理由者並
得於提起上訴後十日內向本院補提理由書（均須按他造當事人之人數附繕本）。
                                        書記官  劉  育  妃
中    華    民    國      九十    年     十一       月      二十三      日
附錄本案論罪科刑法條全文
刑法第二百零一條第一項：
意圖供行使之用，而偽造、變造公債票、公司股票或其他有價證券者，處三年以上十
年以下有期徒刑，得併科三千元以下罰金。
刑法第二百十條：
偽造、變造私文書，足以生損害於公眾或他人者，處五年以下有期徒刑。
刑法第二百十六條：
行使第二百十條至第二百十五條之文書者，依偽造、變造文書或登載不實事項或使登
載不實事項之規定處斷。
刑法第三百三十九條第一項：
意圖為自己或第三人不法之所有，以詐術使人將本人或第三人之物交付者，處五年以
下有期徒刑、拘役或科或併科一千元以下罰金。
附表
┌───┬─────────────┬─────────────────┐
│編號  │偽造之文件                │偽造之署押                        │
├───┼─────────────┼─────────────────┤
│  一  │八十七年八月四日乙○○名義│「乙○○」之簽名及指印各一枚      │
│      │之借據                    │                                  │
│      │                          │                                  │
├───┼─────────────┼─────────────────┤
│  二  │八十七年八月四日乙○○名義│「乙○○」之簽名一枚              │
│      │之當單                    │                                  │
├───┼─────────────┼─────────────────┤
│  三  │乙○○名義之汽車過戶申請登│「乙○○」之簽名及指印各一枚      │
│      │記單                      │                                  │
├───┼─────────────┼─────────────────┤
│  四  │第五０四四八０號乙○○、陳│「乙○○」、「陳簡玉英」之簽名及指│
│      │簡玉英為發票人之本票      │印各一枚                          │
│      │                          │                                  │
└───┴─────────────┴─────────────────┘


司法院資訊處製作；財團法人民間司法改革基金會備份。
